臺灣高雄地方法院刑事判決　　　　　　　100年度訴字第741號
公　訴　人　臺灣高雄地方法院檢察署檢察官
被　　　告　賴致廷
選任辯護人　康進益律師
上列被告因違反毒品危害防制條例案件，經檢察官提起公訴（
100 年度偵字第7300號），本院判決如下：
    主  文
賴致廷犯意圖販賣而持有第三級毒品罪，處有期徒刑壹年拾月，
緩刑伍年，並向公庫支付新臺幣伍萬元，扣案之第三級毒品愷他
命伍包（含包裝袋伍只，驗前共淨重拾陸點伍壹伍公克，驗後共
淨重拾陸點肆玖公克），均沒收。
    事  實
一、賴致廷明知愷他命（俗稱K 他命）係毒品危害防制條例第2
    條第2 項第3 款所規範之第三級毒品，未經許可，不得意圖
    販賣而持有，因其平時有施用愷他命，於民國100 年2 月21
    日上午9 時許，在高雄市○○區○○路與裕誠路口，向真實
    姓名、年籍不詳、綽號「哥仔」之成年男子，以新臺幣（下
    同）5,000 餘元之代價，購入愷他命6 包（其中3 包標示毛
    重4 公克，2 包標示毛重2.2 公克，1 包標示毛重0.6 公克
    ）而持有之。嗣因缺錢花用，竟萌生意圖販賣第三級毒品之
    犯意，欲將其上開購入原供己施用之其中標示毛重4 公克之
    3 包愷他命以每包1,500 元、其中標示毛重2.2 公克之2 包
    愷他命以每包900 元之價格，伺機販售予不特定人，乃將上
    開愷他命隨身攜帶而持有之。嗣經警於100 年2 月23日凌晨
    3 時20分許，在高雄市○○區○○路與龍勝路口，見其神色
    慌張且見警閃躲而予攔查，當場扣得上開愷他命6 包，賴致
    廷意圖販賣而持有之上開5 包愷他命經送往高雄醫學大學附
    設中和紀念醫院檢驗結果，其中3 包標示毛重4 公克之愷他
    命驗前淨重分別為3.955 公克、3.987 公克、4.311 公克，
    驗後淨重分別為3.95公克、3.982 公克、4.306 公克，2 包
    標示毛重2.2 公克之愷他命驗前淨重分別為2.234 公克、2.
    028 公克，驗後淨重分別為2.229 公克、2.023 公克，該5
    包愷他命合計驗前淨重16.515公克、合計驗後淨重16.49 公
    克，始悉上情（賴致廷另犯施用及持有上開標示毛重0.6 公
    克愷他命1 包部分，另由高雄市政府警察局刑事警察大隊司
    法組裁處中）。
二、案經高雄市政府警察局移送臺灣高雄地方法院檢察署檢察官
    偵查起訴。
    理  由
一、按被告以外之人於審判外之陳述，雖不符刑事訴訟法第159
    條之1 至第159 條之4 之規定，而經當事人於審判程序同意
    作為證據，法院審酌該言詞陳述或書面陳述作成時之情況，
    認為適當者，亦得為證據；當事人、代理人或辯護人於法院
    調查證據時，知有第159 條第1 項不得為證據之情形，而未
    於言詞辯論終結前聲明異議者，視為有前項之同意，刑事訴
    訟法第159 條之5 定有明文。經查，本判決所引用之各項證
    據資料，其屬於被告以外之人於審判外之陳述者，均據本院
    於調查證據程序逐一提示並告以要旨，檢察官、被告賴致廷
    及辯護人均知該等證據為被告以外之人之審判外陳述，已表
    示對證據能力沒有意見（見審訴卷第18頁背面），未於言詞
    辯論終結前聲明異議，本院審酌上開證據作成時之情況，亦
    無不當取供等情形，認為以之作為本案之證據亦屬適當，依
    刑事訴訟法第159 條之5 規定，應有證據能力。
二、上揭事實均據被告坦承不諱，復有扣押筆錄、扣押物品目錄
    表、毒品初步檢驗結果、高雄市政府警察局保安警察大隊迅
    雷中隊偵辦毒品危害防制條例嫌疑人尿液採證代碼對照表及
    本院職權調查之遠傳電信行動電話0000000000號於100 年2
    月21日上午7 時至100 年2 月23日凌晨3 時通聯紀錄暨基地
    台查詢資料、高雄市政府警察局保安警察大隊函及扣押物品
    照片2 張附卷可稽（見警卷第1 至6 、12至16頁、本院訴卷
    第13至18頁），並有扣案之上開被告意圖販賣而持有之愷他
    命5 包可資佐證。且上開扣案物，經送往高雄醫學大學附設
    中和紀念醫院檢驗，確均呈第三級毒品愷他命陽性反應，其
    中3 包標示毛重4 公克之愷他命驗前淨重分別為3.955 公克
    、3.987 公克、4.311 公克，驗後淨重分別為3.95公克、3.
    982 公克、4.306 公克，2 包標示毛重2.2 公克之愷他命驗
    前淨重分別為2.234 公克、2.028 公克，驗後淨重分別為2.
    229 公克、2.023 公克，有該醫院100 年5 月10日第00000-
    00至57號報告共5 紙附卷可憑（見偵卷第28至32頁）。又邇
    來政府為杜絕毒品氾濫，再三宣導教民眾遠離毒品，並對於
    查緝毒品販賣無不嚴格執行，且販賣毒品罪更係重罪，設若
    無利可圖，衡情一般持有毒品者，當不致輕易將持有毒品交
    付他人，本件被告並有施用第三級毒品之劣習，其經濟能力
    並非富裕，遂另行起意將其原購得擬供己施用之部分欲伺機
    販售予不特定人，以求財源藉此牟利，堪認被告係意圖販賣
    而持有第三級毒品愷他命。綜上，足見被告之自白與事實相
    符，堪可採為認定事實之依據，本件事證明確，被告意圖販
    賣而持有第三級毒品之犯行，堪以認定，應予依法論科。
三、查愷他命為毒品危害防制條例第2 條第2 項第3 款所稱之第
    三級毒品。又按販賣毒品行為，雖不以販入之後復行賣出為
    要件，祗要以營利為目的，將毒品販入，其犯罪即為完成；
    然如非以營利售賣而販入，或因其他原因而持有，嗣起意圖
    利販售，尚未著手於賣出行為，則僅能成立意圖販賣而持有
    毒品之罪（最高法院92年台上字1275號判決意旨參照）。是
    行為人若基於販賣營利以外之原因而持有毒品，其後始起意
    營利販賣者，雖不構成販賣毒品罪，然仍應成立意圖販賣而
    持有毒品罪。核被告所為，係犯毒品危害防制條例第5 條第
    3 項之意圖販賣而持有第三級毒品罪。被告持有第三級毒品
    之低度行為，為其意圖販賣而持有第三級毒品之高度行為所
    吸收，不另論罪。又被告就上開所犯意圖販賣而持有第三級
    毒品罪，於偵查及審判中均自白犯罪（見偵卷第9 頁、本院
    訴卷第33至35頁），應依毒品危害防制條例第17條第2 項規
    定減輕其刑。爰審酌被告於本件案發時年僅19歲，甫自高職
    畢業，未曾有何刑事前案紀錄，有臺灣高等法院被告前案紀
    錄表1 份附卷可按，素行尚可，其因沾染毒品惡習，手頭拮
    据，意圖將持有之上開合計驗前淨重16.515公克（計算式：
    3.955 +3.987+4.311 +2.234 +2.028＝16.515），合計驗後
    淨重16.49 公克（計算式：3.95+3.982+4.306+2.229+2.023
    ＝16.49 ）之5 包愷他命販賣牟利，足以戕害他人身心健康
    、影響社會秩序，但未及賣出即遭查獲，未生實害，又被告
    為警查獲之初，即主動坦認犯行，供出犯罪始末，已有知錯
    悔改之意，可見被告係年輕識淺，一時失慮，兼衡其犯罪動
    機、目的、持有毒品重量、手段、家境小康、與父母同住，
    現待服役期間，以從事鷹架日薪1,000 元之臨時工為業等一
    切情狀（見警卷第1 頁、本院訴卷第33至34頁），量處如主
    文所示之刑。又查被告前未曾有刑事前案紀錄，已如前述，
    其因年輕識淺、一時失慮致罹刑典，經此偵、審教訓應能知
    所警惕而無再犯之虞，本院綜核其個人與家庭環境各情，認
    如令其入監服刑，該監禁自由刑不僅無法匡正其行為，恐有
    令被告日後之人生留下缺點而影響其自新之心理層面，更造
    成被告自新之不易，是其所受之刑之宣告以暫不執行為適當
    ，爰併諭知緩刑5 年，另斟酌被告之犯後態度、資力，命其
    向公庫支付5 萬元，以促其記取教訓，惕勵自新，並符社會
    正義。
四、按毒品危害防制條例第18條第1 項前段之規定，應予沒收銷
    燬之毒品，以經查獲之第一、二級毒品為限。又毒品依其成
    癮性、濫用性及對社會危害性，共分為四級，施用或持有第
    三、四級毒品，因其可罰性較低，該條例除就持有第三、四
    級毒品純質淨重20公克以上設有處罰規定外，未另設處罰之
    規定，然鑑於第三、四級毒品均係管制藥品，特於同條例第
    11條之1 明定無正當理由，不得擅自持有；第18條第1 項後
    段復規定查獲之第三、四級毒品，無正當理由而擅自持有者
    ，均沒入銷燬之，從而，依同條例第18條第1 項後段應沒入
    銷燬之毒品，專指查獲施用或持有之第三、四級毒品，但不
    構成犯罪行為者而言，倘係查獲製造、運輸、販賣、意圖販
    賣而持有、以非法方法使人施用、引誘他人施用或轉讓或持
    有第三、四級毒品純質淨重20公克以上者，既屬同條例相關
    法條明文規定處罰之犯罪行為，即非該條項應依行政程序沒
    入銷燬之範圍。又同條例第19條第1 項所定「供犯罪所用或
    因犯罪所得之物」，係指犯第4 條至第9 條、第12條、第13
    條或第14條第1 項、第2 項之罪所用或所得之物，不包括毒
    品本身在內，是尚不得援用此項規定為第三、四級毒品之沒
    收依據。再同條例對於查獲之製造、運輸、販賣、意圖販賣
    而持有、以非法方法使人施用、引誘他人施用、轉讓及持有
    第三、四級毒品純質淨重20公克以上等罪之沒收，並無特別
    規定，但其行為既已構成犯罪，則該毒品即屬不受法律保護
    之違禁物，應回歸刑法之適用，依刑法第38條第1 項第1 款
    之規定沒收之（最高法院96年度台上字第884 號號判決意旨
    參照）。查扣案之上開愷他命共5 包，係被告因犯意圖販賣
    而持有第三級毒品罪而查獲之第三級毒品，依上述說明，為
    違禁物，應依刑法第38條第1 項第1 款之規定宣告沒收（取
    樣化驗部分，既已驗畢用罄滅失，不另諭知沒收）。又包裹
    上開愷他命之外包裝袋，連同毒品均為被告所有，本院業已
    認定如前，該等外包裝袋均有防止毒品裸露、逸出及潮濕之
    功用，並便於分裝、攜帶毒品，均係供其犯罪所用之物，均
    應依毒品危害防制條例第19條第1 項之規定宣告沒收。至另
    扣案被告所有NOKIA 廠牌、門號0000000000號之行動電話1
    支尚無確切證據可認係被告犯罪或預備犯罪所用之物，自無
    從宣告沒收；被告如事實欄所示，施用及持有上開標示毛重
    0.6 公克愷他命1 包之行為，另由高雄市政府警察局刑事警
    察大隊司法組裁處中，此有高雄市政府警察局刑事警察大隊
    100 年7 月18日高市警保大刑專字第1000007115號函在卷可
    考（見本院訴卷第12頁），併此敘明。
據上論斷，應依刑事訴訟法第299 條第1 項前段，毒品危害防制
條例第5 條第3 項、第17條第2 項、第19條第1 項，刑法第11條
、第74條第1 項第1 款、第2 項第4 款、第38條第1 項第1 款，
判決如主文。
本案經檢察官顏漢文庭執行職務。
中    華    民    國    100   年    8     月    10    日
                  刑事第十四庭  審判長法  官  陳銘珠
                                      法  官  林揚奇
                                      法  官  李俊霖
以上正本證明與原本無異。
如不服本判決應於收受送達後10日內向本院提出上訴書狀，並應
敘述具體理由；如未敘述上訴理由者，應於上訴期間屆滿後20日
內向本院補提理由書（均須按他造當事人之人數附繕本）「切勿
逕送上級法院」。
中    華    民    國   100    年    8     月    10    日
                                      書記官  武凱葳
附錄本案論罪科刑法條：
毒品危害防制條例第5條
意圖販賣而持有第一級毒品者，處無期徒刑或10年以上有期徒刑
，得併科新臺幣7 百萬元以下罰金。
意圖販賣而持有第二級毒品者，處5 年以上有期徒刑，得併科新
臺幣5 百萬元以下罰金。
意圖販賣而持有第三級毒品者，處3 年以上10年以下有期徒刑，
得併科新臺幣3 百萬元以下罰金。
意圖販賣而持有第四級毒品或專供製造、施用毒品之器具者，處
1 年以上7 年以下有期徒刑，得併科新臺幣1 百萬元以下罰金。